【裁判字號】    97,上訴,5087
【裁判日期】    971210
【裁判案由】    毒品危害防制條例
【裁判全文】
臺灣高等法院刑事判決                97年度上訴字第5087號
上  訴  人
即  被  告  甲○○
上列上訴人因違反毒品危害防制條例案件，不服台灣宜蘭地方法
院97年度訴字第397號，中華民國97年9月30日第一審判決（起訴
案號：台灣宜蘭地方法院檢察署97年度毒偵字第707號），提起
上訴，本院判決如下：
    主  文
原判決撤銷。
甲○○施用第一級毒品，處有期徒刑陸月，如易科罰金，以新台
幣壹仟元折算壹日。
    事  實
一、甲○○曾於民國（下同）92年間因施用毒品案件，經原審法
    院以92年度毒聲字第625號裁定送觀察勒戒後，認無繼續施
    用毒品傾向，由臺灣宜蘭地方法院檢察署檢察官以92年度毒
    偵字第905號處分不起訴確定。詎其仍不知戒絕，復基於施
    用第1級毒品海洛因（下稱海洛因）之犯意，於97年6月11日
    晚間8時許，在宜蘭縣頭城鎮運動公園廁所內，以用注射針
    筒注射之方式，施用海洛因1次。嗣於97年6月14日下午，因
    係毒品人口，經警通知接受採尿送驗結果，發現呈嗎啡陽性
    反應，始知悉上情。
二、案經宜蘭縣政府警察局礁溪分局報請臺灣宜蘭地方法院檢察
    署檢察官偵查起訴。
    理  由
一、上開事實，業據被告於本院審理時坦承不諱，且被告於獲案
    時經警採集尿液送請驗送請慈濟大學濫用藥物檢驗中心以氣
    相層析質譜儀分析法（GC/MS）檢驗結果，亦呈嗎啡陽性反
    應，有宜蘭縣警察局礁溪分局毒品犯罪嫌疑人尿液採驗作業
    管制紀錄及該藥物檢驗中心檢驗總表各1紙在卷可證（見偵
    查卷宗第3頁、第4頁），足認被告自白與事實相符。
二、查被告曾92年間因施用毒品案件，經原審法院以92年度毒聲
    字第625號裁定送觀察、勒戒後，認無繼續施用毒品傾向，
    由臺灣宜蘭地方法院檢察署檢察官以92年度毒偵字第905號
    處分不起訴確定，有本院被告前案紀錄表在卷可稽，被告於
    觀察、勒戒執行完畢釋放後5年內，再次施用第1級毒品，應
    依法論處。
三、核被告所為，係犯毒品危害防制條例第10條第1項之施用第1
    級毒品罪。被告施用前非法持有第一級毒品之低度行為，為
    施用之高度行為所吸收，不另論罪。
四、原審因予論罪科刑，固非無見。惟查：被告係於97年6月11
    日晚間8時許，在宜蘭縣頭城鎮運動公園廁所內，以用注射
    針筒注射之方式，施用海洛因1次，原審未為明確認定，僅
    泛指被告係於97年6月14日回溯3日內某時在前開地點施用第
    1級毒品海洛因1次，尚嫌欠洽。被告上訴意旨，雖非以此為
    理由指摘原判決不當，但查原判決既有上開可議，要屬無可
    維持，應予撤銷改判。爰審酌被告曾犯施用毒品，經觀察勒
    戒完畢，仍竟不思悔改，仍於97年4月中旬，分別在宜蘭縣
    頭城鎮頭城公園公共廁所內及其他不詳地點，施用第一級毒
    品海洛因及第二級毒品安非他命各1次，經原審法院判處有
    期徒刑4月，如易科罰金，以新臺幣1千元折算1日及有期徒
    刑2月，如易科罰金，以新臺幣1千元折算1日，並定其應執
    行刑為有期徒刑5月，如易科罰金，以新臺幣1千元折算1日
    ，緩刑2年，緩刑期間付保護管束，有原審法院97年訴字第
    265號判決書及本院被告前案紀錄表存卷可參，乃不知戒絕
    ，再次施用第1級毒品，足見其自制力欠佳，規範意識薄弱
    ，原不宜寬縱，惟念其於本案發生後，於前開保護管束期間
    即97年9月22日、10月15日、10月29日及11月12日，均能準
    時向觀護人報到驗尿，驗尿結果均無毒品反應，有台灣宜蘭
    地方法院檢察署受保護管束人尿液採驗登記卡附卷可參，且
    其父親乙○○於本院審理時陳稱：「（你是否每天都能監管
    ？）可以，他每天都有跟我在一起，我會帶他一起捕魚，一
    起回來，我太太也可以照顧他，我太太今天也有來（被告母
    親謝蔡玉蘭在旁聽席旁聽，庭呈身分證閱後發還）」等語，
    並提出被告船員證影本在卷為憑，參以被告所犯前案亦係經
    由其父通知管區員警陳金龍至其住處始遭查獲（見前開判決
    書），足見被告父母對於被告斷癮過程，頗具關懷照顧，並
    能就近監管，此項支持因素或乃戒毒能獲成效之契機，是以
    本院斟酌再三，並兼衡施用毒品行為本質上屬於自戕行為，
    反社會性程度較低等一切情狀，從輕量處如主文第2項所示
    之刑，並諭知易科罰金之折算標準，以啟自新。
據上論斷，應依刑事訴訟法第369條第1項前段、第364條、第299
條第1項前段，毒品危害防制條例第10條第1項，刑法第11條前段
、第41條第1項前段，判決如主文。
本案經檢察官曾俊哲到庭執行職務。
中    華    民    國    97    年    12    月    10    日
                  刑事第十七庭  審判長法  官  趙功恆
                                      法  官  陳憲裕
                                      法  官  高明哲
以上正本證明與原本無異。
如不服本判決，應於收受送達後10日內向本院提出上訴書狀，其
未敘述上訴之理由者並得於提起上訴後10日內向本院補提理由書
（均須按他造當事人之人數附繕本）「切勿逕送上級法院」。
                                      書記官  粱淑時
中    華    民    國    97    年    12    月    10    日
附錄：本案論罪科刑法條全文
毒品危害防制條例第10條第1項
施用第一級毒品者，處 6 月以上 5 年以下有期徒刑。


司法院資訊處製作；財團法人民間司法改革基金會備份。
